臺灣高等法院臺南分院刑事裁定　　　　 95年度聲再字第102號
聲　請　人　甲○○
　　　　　　　　　　（現於臺灣臺南監獄臺南分監執行中）
上列聲請人因竊盜等案件，對於本院九十四年度上易字第六四三
號中華民國九十五年十一月十一日確定判決（臺灣臺南地方法院
檢察署九十四年度偵字第二四一七、四五六三、五二０三，併辦
案號：九十四年度偵緝字第三七二、三七三號）聲請再審，本院
裁定如下：
    主  文
再審之聲請駁回。
    理  由
一、聲請意旨略以：
  (一)刑事訴訟法第四百二十條第一項第六款，聲請再審資格之發
    現確實之新證據，足以影響判決，所謂新證據依最高法院二
    十八年抗字第八號裁定意旨：「刑事訴訟法第四百十三條第
    一項第六款所謂發見之新證據，係指該項證據，事實審法院
    於判決前，因未經發見，不及調查斟酌，至其後始行發見而
    言，若判決前已經當事人提出或聲請調查之證據，經原法院
    捨棄不採者，即非該條款所謂發見之新證據，不得據為聲請
    再審之原因。」；另「刑事訴訟法第四百二十一條明定之所
    謂『重要證據漏未審酌』並足以影響判決，依法律名詞之解
    釋，係指原審判決確定前，有重要證據，原審未加審酌，其
    證據係包括已提出、未提出之事證，方符合該條文闡述。」
    。準此，聲請人因竊盜等案件於偵查及審理中一再聲明，檢
    察官起訴案件部分之物（即判決書附表壹編號四及七至十八
    號），係證人楊崑富置放於聲請人租屋處，然原審在沒有任
    何積極證據之情況下，僅憑在聲請人租屋處查獲楊崑富寄放
    之贓物，即論處聲請人上揭編號四及七至十八號之犯行，實
    令聲請人不服，現提出新的證據及原審漏未審酌之證據，證
    明上揭部分案件，實非聲請人所為。
  (二)發現確實新證據部分：
  1.王進昌曾於聲請人租屋處收受楊崑富行竊所得之支票，楊崑
    富並以支票向其借款新台幣五百萬元，其後支票到期，前一
    天方告知上揭支票係其偷來，無法兌現，要聲請人阻止其兌
    現，上揭未兌現支票，現存放於王進昌處；另楊崑富曾於聲
    請人租屋處告知聲請人，曾先後多次將行竊所得支票都交給
    王進昌，故王進昌可證明楊崑富確有竊盜行為之事實。
  2.楊崑富於行竊原判決附表編號四所示之郵票、套幣及編號十
    五所示之金幣六盒、銀幣二十盒，曾拿到其開設之公司整理
    ，再分別於民國九十三年九月十三日（編號四）、九十四年
    一月二十一日（編號十五）赴位於台南市○○路之黃氏郵幣
    社及於九十三年九月十七日（編號三）、九十三年十二月十
    九日（編號九）赴位於台南市○區○○街之中國鐘錶變賣。
  (三)發現重要證據漏未審酌部分：
  1.方玉輝曾於九十三年七月五日、九十三年十二月二十一日與
    楊崑富將楊崑富作案所竊得之筆記型電腦，拿至台南市○○
    路和北安路路口的當舖，典當所得分別為九千元和七千元，
    而上揭二次典當之贓物，分別為編號一和編號九之物品，可
    證明楊崑富確實有編號九之犯行。
  2.葉士傑曾於九十四年二月四日當天，和楊崑富把楊崑富所有
    之贓物（包括十八張證件及查扣部分贓物）拿至聲請人租屋
    處寄放，又編號四、十五號之贓物，葉士傑曾親眼看到楊崑
    富竊取後，拿至其開設之公司整理，再拿去變賣，另葉士傑
    亦可證明聲請人於原審審理時說明楊崑富曾一同與聲請人行
    竊之事實。
  3.周雅琪曾於警詢、偵查時說明，其租屋處查扣之贓物係「Ｆ
    」之男子寄放，後亦證實Ｆ之男子係楊崑富，然原審以上揭
    證人描述楊崑富之身形，前後供詞不一，不予採信，惟楊崑
    富曾多次和證人葉士傑、方玉輝、王進昌赴聲請人租屋處，
    可詢問上揭證人楊崑富之綽號是否為Ｆ。另楊崑富於竊取編
    號十八之物後，於當天（即九十四年二月十四日）曾至聲請
    人租屋處整理犯罪所得，周雅琪亦在現場，聲請人及周雅琪
    當天還陪同楊崑富赴大榮當舖償還汽車借款，當舖亦證實確
    有其事。
  4.楊崑富曾於行竊後赴西門路和北安路口之當舖、華南飯店旁
    之當舖及位於大德街、西門路等之店家變賣、典當犯罪所得
    ，其中有聲請人否認涉及之案件。
  5.聲請人於審理時曾說明與楊崑富經營二手貨買賣之生意，而
    聲請人於行竊後將部分贓物拿至楊崑富公司，或楊崑富行竊
    後將竊取之物品存放在其位於台南市○○區○○街十八號之
    公司，後楊崑富因另案於台南市○區○○路九三一號查獲槍
    枝，才將部分贓物寄放於聲請人租屋處，故上揭二址，亦可
    證明楊崑富確實曾承租上址開設公司，經營二手買賣及租貸
    事業，且可證明聲請人與楊崑富熟識，方有將贓物寄放至聲
    請人租屋處之事實。
  (四)楊崑富於原審審理時曾當庭告知法官其「身分證件已遺失，
    並於九十四年五、六月又重新申請補發」，惟楊崑富之證件
    係於九十四年一月至二月初在聲請人租屋處尋獲，則楊崑富
    上揭供詞，明顯有偽證之虞。又聲請人於警局偵訊時，即主
    動自白部分案件，實無必要就上揭編號四及七至十八號部分
    爭辯，惟因上揭案件，確非聲請人所為，為此提出再審之聲
    請，請求准予再審云云。
二、按不得上訴於第三審法院之案件，除前條規定外，其經第二
    審確定之有罪判決，如就足生影響於判決之重要證據漏未審
    酌者，亦得為受判決人之利益，聲請再審，刑事訴訟法第四
    百二十一條固定有明文，惟所稱「漏未審酌」，係指已經發
    現並提出之證據，法院漏未審酌而已；反之若已提出且經法
    院依其自由心證而捨棄不採，則非漏未審酌。次按被告聲請
    再審之理由，如僅對原確定判決認定事實之爭辯，或對原確
    定判決採證認事職權之行使，任意指摘，或對法院依職權取
    捨證據持相異評價等情，原審法院即使審酌上開證據，亦無
    法動搖原確定判決，自非符合足以生影響於原確定判決之重
    要證據漏未審酌。又按有罪之判決確定後，為受判決人利益
    聲請再審，必其聲請之理由合於刑事訴訟法第四百二十條第
    一項各款所列情形之一或有第四百二十一條所定足以影響於
    判決之重要證據漏未審酌者，始得准許之。再者，刑事訴訟
    法第四百二十條第一項第六款所謂「發現確實之新證據」，
    係指該證據於事實審法院判決前業已存在，為法院、當事人
    所不知，不及調查斟酌，至其後始行發現，且就證據本身形
    式觀察，固不以絕對不須經過調查程序為條件，但必須顯然
    可認為足以動搖原有罪之確定判決，而為受判決人無罪、免
    訴、免刑或輕於原判決所認罪名之判決者為限。亦即該「新
    證據」須可認為確實具有足以動搖原確定判決，而對受判決
    人為更有利判決之「確實性」外，尚須具備該證據係在事實
    審法院於判決前已存在，因未經發現，不及調查斟酌，或審
    判時未經注意，至其後始行發現之「嶄新性」特質，二者均
    屬不可或缺，倘若未具備上開「確實性」與「嶄新性」二種
    聲請再審新證據之特性，即不能據為聲請再審之原因（最高
    法院九十年度台抗字第七十一號判例參照）。
三、經查：
  (一)聲請人稱證人王進昌曾於聲請人租屋處收受楊崑富行竊所得
    之支票，楊崑富亦曾告知聲請人其曾先後多次將行竊所得之
    支票交給王進昌，故王進昌可證明楊崑富確有竊盜之事實，
    並提出楊崑富於行竊後前往變賣原判決附表編號三、四、九
    、十五號所示贓物之黃氏郵幣社及中國鐘錶，據以為本件聲
    請再審之新證據云云。惟聲請人所提出之證人王進昌，業經
    聲請人於原審九十五年九月二十七日審判期日聲請傳訊（見
    本院九十四年度上易字第六四三號卷第一七Ｏ至一七一頁）
    ，即無事後始行發現之可言，且就形式上觀察，尚須經調查
    程序，亦非顯然可認為足以動搖原確定之判決，均與聲請再
    審之要件不合；至楊崑富前往黃氏郵幣社及中國鐘錶變賣贓
    物之事實，若聲請人與楊崑富間之關係果如聲請人所稱甚為
    熟識，且二人曾一同行竊，楊崑富並將贓物寄放於聲請人租
    屋處，則上開變賣贓物之事實，早為聲請人當時所知悉，亦
    無事後始經發現之可言，縱上開事實係聲請人於原判決確定
    後始行發現，亦須經調查程序始得已確認，非形式上觀察，
    即可認足以動搖原確定之判決，聲請人據此聲請再審，於法
    亦有不合。
  (二)聲請人另以本件有刑事訴訟法第四百二十一條所定足以影響
    於判決之重要證據漏未審酌之理由而聲請本件再審，惟查：
  1.聲請人雖以：方玉輝可證明原判決附表編號九、葉士傑可證
    明原判決附表編號四及十五、周雅琪可證明原判決附表編號
    十八號之犯行係楊崑富所為，及西門路和北安路口之當舖、
    華南飯店旁之當舖、大榮當舖及位於大德街、西門路等店家
    可證明楊崑富典當之物係聲請人否認涉及之案件云云，惟原
    判決已於理由中敘明「……附表壹編號四及七至十八號之竊
    盜犯行，如係證人楊崑富所為、或係自他處收購該等物品，
    則證人楊崑富豈須大費周章，將自九十三年九月間起至九十
    四年二月十四日止所得之該等物品，分次攜帶至上址房屋置
    放？顯與常理有違。又附表編號十八所示之物，係於九十四
    年二月十四日上午七時許遭竊取，則證人楊崑富於竊得附表
    壹編號十八之物品後，何以不將該等物品變賣或將之藏匿，
    竟隨即將之放置在上址被告租住處，以致於同（十四）日晚
    上七時許，即為警搜索查獲之理？且參以台南縣永康市○○
    路二六九巷二號七樓之二房屋，係被告出資承租，供自己及
    其女友周雅琪居住使用，證人楊崑富焉能隨意進出，以放置
    物品？另證人周雅琪雖於九十四年四月十二日警詢時雖改供
    稱：綽號「Ｆ」的男子真實姓名為楊崑富等語；然證人周雅
    琪於九十四年二月十四日警詢時即供陳並不知綽號「Ｆ」男
    子之真實姓名年籍資料，衡情豈會於經過約二個月後，均未
    指認證人楊崑富之情形下，即知綽號「Ｆ」男子之真實姓名
    為楊崑富？且參以證人周雅琪於偵查時陳稱：綽號「Ｆ」特
    徵是矮矮胖胖的等語，亦與證人楊崑富實際情況不相符合。
    足見證人周雅琪證稱綽號「Ｆ」男子就是楊崑富，顯係附合
    被告之詞，不足採信。另被告於九十四年四月十二日調查筆
    錄時已供稱：警方查扣編號四七之集郵冊（即附表壹編號四
    ），是其所有等語（見九十四年度偵緝字第三七三號偵查卷
    第七六頁），而此則益徵附表壹編號四之竊盜犯行確為被告
    所為。……」等情（見原判決理由欄貳、一、(四)），已將認
    定原判決編號四及七至十八號之竊盜犯行確係聲請人所為之
    理由，說明綦詳，並依調查結果，本於論理法則、經驗法則
    ，取捨證據後認定事實，並無如聲請人所指，有何足以生影
    響於原確定判決之重要證據漏未審酌可言。
  2.關於聲請人以：證人葉士傑、方玉輝、王進昌可證明楊崑富
    之綽號是否為「Ｆ」，及台南市○○區○○街十八號、台南
    市○區○○路九三一號二址可證明聲請人與楊崑富熟識，方
    有將贓物寄放至聲請人租屋處之事實云云，因上開聲請人所
    謂之證人本即存在於判決前，而所謂之地址亦屬判決前即已
    存在之狀態，均非於判決確定前因未經發現而不及調查斟酌
    之「新證據」。準此，聲請人此部分聲請再審之理由，均非
    屬重要證據漏未審酌，而僅係爭執原確定判決關於證據之取
    捨問題，然事實審法院依證據認定犯罪事實，在不違背經驗
    法則及論理法則下，自得本於確信自由判斷，本院既係依法
    本於職權認定犯罪事實，自不得任由受判決人以事實認定應
    有不同之爭執，為聲請再審之理由。
四、綜上所述，聲請人所提各再審事由，均非屬發現在後或審判
    時未經注意之證據。聲請人據以聲請再審之事由，業經原確
    定判決審酌並於判決書敘明其理由，且其中縱有未經原審審
    酌者，如經審酌亦不足以動搖原確定判決所認定之事實。本
    件再審之聲請，核與刑事訴訟法第四百二十一條、四百二十
    條第一項第六款所列之再審事由不符，本件聲請人所提出之
    再審事由，究之僅係對原確定判決再度提出辯解，徒就原審
    未採信有利於其之證據，漫予指摘原判決為不當，揆諸前揭
    說明，本件再審之聲請為無理由，應予駁回。
五、據上論斷，應依刑事訴訟法第四百三十四條第一項，裁定如
    主文。
中　　華　　民　　國　　96　　年　　1 　　月　　25　　日
                  刑事第六庭    審判長法　官  蔡崇義
                                      法　官  曾文欣
                                      法　官  杭起鶴
以上正本證明與原本無異。
不得抗告。
　　　　　　　　　　　　　　　　　　　書記官  魏安里
中　　華　　民　　國　　96　　年　　1 　　月　　26　　日
